【裁判字號】    92,訴更,3
【裁判日期】    920701
【裁判案由】    毒品危害防制條例
【裁判全文】
臺灣桃園地方法院刑事判決                            九十二年度訴更字第三號
    公  訴  人  臺灣桃園地方法院檢察署檢察官
    被      告  乙○○
右列被告因違反毒品危害防制條例案件，經本院九十年度訴字第一四六九號，於中華
民國九十年八月二十日第一審判決後（起訴案號九十年度偵字第七二四二號），由臺
灣高等法院發回更審，本院更為判決如左：
        主  文
乙○○連續幫助施用第一級毒品，累犯，處有期徒刑陸月，如易科罰金以參佰元折算
壹日。扣案之海洛因拾參小包（合計淨重拾參點玖陸公克）、海洛因殘渣袋肆個（海
洛因量微無法秤重），均沒收銷燬之，扣案之注射針筒拾伍支、藥匙（吸管）貳支、
橡皮筋壹條，均沒收。
        事  實
一、乙○○前於民國八十四年間起與甲○○為男女朋友關係，因自八十四年八月十日
    起至同年九月二十一日止，及於八十五年間三月中旬某日、同年四月十四日，連
    續非法施用海洛因毒品，及自八十四年六月底某日起至同年九月二十一日止，連
    續非法轉讓安非他命予甲○○施用，及於八十四年六月初某日至同年九月二十一
    日止，連續非法施用化學合成麻醉藥品安非他命，而違反肅清煙毒條例、藥事法
    、麻醉藥品管理條例等案件，經本院於八十五年五月三十一日，以八十五年度訴
    字第一四七號判決分別判處有期徒刑三年四月、十月及四月，並定應執行有期徒
    刑四年四月，提起上訴後，經臺灣高等法院於八十五年十月二日，以八十五年度
    上訴字第三九０八號判決駁回上訴確定，並於八十七年六月二十九日因縮短刑期
    假釋出監，甫於八十九年七月二十五日因縮短刑期假釋期滿，未經撤銷，未執行
    之刑以已執行完畢論。詎不知悔悟，除本身施用第一級毒品海洛因，經本院裁定
    觀察、勒戒後，認有施用毒品之傾向，由本院裁定令入戒治處所施以強制戒治，
    另行基於幫助其同居女友甲○○施用第一級毒品海洛因之概括犯意，自九十年四
    月初某日起至同年五月一日止，由甲○○將新臺幣（下同）三、四千元至一萬元
    不等之金額交給乙○○，由乙○○向不詳姓名年籍之人購買重量不一之海洛因六
    次，最後一次在同年五月一日十七時許，在桃園南崁交流道附近，以五萬元之代
    價向一名不詳姓名年籍綽號「阿力」之男子購買海洛因十七小包後，攜至桃園縣
    桃園市○○路八十號之租屋處，交付甲○○（施用部分另案偵辦）所出資購買數
    量之海洛因，而甲○○均是以將海洛因摻水放入針筒注入身體之方式施用海洛因
    多次。嗣於同年五月一日晚上八時三十分許，在桃園縣桃園市○○路一八六號九
    樓之麗池三溫暖大廳內，與甲○○同為警查獲，並扣得乙○○身上之海洛因十三
    小包（合計淨重十三點九六公克）、海洛因殘渣袋一個（海洛因量微無法秤重、
    袋重零點二公克）、藥匙（吸管）一支，並在甲○○之皮包內查扣乙○○所有，
    為幫助甲○○施用第一級毒品海洛因而提供予甲○○之注射針筒十五支（其中九
    支已施打過海洛因、六支為全新未使用過）、藥匙（吸管）二支、橡皮筋一條、
    海洛因殘渣袋三個（海洛因量微無法秤重、袋重合計零點七三公克）。
二、案經桃園縣警察局桃園分局報告臺灣桃園地方法院檢察署檢察官偵查起訴。
      理  由
一、訊據被告乙○○固不否認於右揭時、地為警查獲，並扣得上開第一級毒品海洛因
    及施用器具之事實，惟矢口否認有何公訴人所指幫助甲○○施用第一級毒品之犯
    行，辯稱：伊自前次施用毒品案件判刑出獄後，就不准甲○○再施用海洛因毒品
    ，伊並沒有幫甲○○施用海洛因毒品云云，惟查：
（一）右揭犯罪事實，業據證人甲○○於檢察官偵訊時證稱：「（是否施毒？）我自
      八十九年初起至九十年五月一日止，都在桃市○○路租屋處施用，每天施用一
      次．．．」、「（如何出錢與被告合買海洛因？）自出獄後，從九十年四月初
      起，至九十年五月當天最後一次，我與他（指被告）各出資，皆由他去買，不
      知道他向何人購買，期間請他代購買約有六、七次，每次我出資有一萬多至三
      、四千（元）不等，每次都是買海洛因」、「（被告買海洛因於何處交付給妳
      ？）之前在我與他同住桃市○○路八十號租處，他買入後在該處交給我施用」
      等語（見偵查卷第一七頁反面、第三０頁反面、第三一頁正面），及於本院調
      查時證稱：「我們是一起出錢去買的。我是這樣說沒有錯．．．」等語（見本
      院九十年度訴字第一四六九號卷第五頁）明確，復有被告身上查獲之白粉十三
      小包（合計淨重十三點九六公克）、殘渣袋一個、藥匙（吸管）一支，及證人
      甲○○皮包內查獲之注射針筒十五支（其中九支已使用過、六支為全新未使用
      過）、藥匙（吸管）二支、橡皮筋一條、殘渣袋三個扣案可稽，又上開扣案之
      白粉十三包及殘渣袋四個，經鑑定後均含有海洛因成分乙節，亦有法務部調查
      局九十年五月三十日（九０）陸（一）字第九０一六七二八五號鑑定通知書及
      九十二年四月三十日調科壹字第０九二六二六０四六六０號檢驗通知書在卷可
      憑。且證人甲○○服用被告交付之白粉後，亦因涉嫌非法施用第一級毒品海洛
      因案件，由檢察官向本院聲請送觀察、勒戒，經本院於九十年五月二日，以九
      十年度毒聲字第二００五號裁定送觀察、勒戒，其因有繼續施用傾向，復經本
      院於九十年五月二十四日，以九十年度毒聲字第二三三三號裁定令入戒治處所
      施以強制戒治一年在案，此經本院調閱本院九十年度毒聲字第二００五號案卷
      核閱屬實，並有臺灣高等法院被告全國前案紀錄表在卷可稽，足見證人甲○○
      所施用被告交付之白粉確係海洛因無訛，且甲○○和被告共同出資，由被告出
      面向不詳姓名年籍之人及綽號「阿力」者購買，應堪認定。至被告幫助證人甲
      ○○施用海洛因之次數，因被告堅不吐實，而證人甲○○於偵訊時證稱有六、
      七次，則從被告有利之認定，應認證人甲○○供稱幫助其施用海洛因毒品次數
      為六次為確。
（二）至證人甲○○於本院調查時翻異前詞，證稱：之前在舊法時代是一起去買的，
      後來伊出獄回來後，被告就不讓伊施用毒品，所以伊就自己向透過朋友向綽號
      「阿娟」之人買海洛因云云，惟證人甲○○剛開始施用海洛因係將海洛因摻入
      香菸吸食，嗣改以摻水注射方式施用，都是在租屋處施用等情，業據證人甲○
      ○被告於本院調查時證稱：「（如何施用海洛因？）剛開始用香菸沾海洛因粉
      末抽煙，後來用注射」、「．．．，我都是利用他（指被告）不在家時用的」
      等語（見本院九十二年四月二日訊問筆錄第三頁、本院九十年度訴字第一四六
      九號卷第四一頁），足見證人甲○○嗣後均係以注射之方式施用海洛因，並有
      在證人甲○○皮包內查獲已使用過之注射針筒九支扣案可稽，且被告亦坦承：
      「（在九十年四月初到五月初你在何處？）住在桃園縣桃園市○○路八十號，
      那時後證人（指甲○○）就跟我住在一起」等語（見本院九十二年四月二日訊
      問筆錄第五頁），是以被告與證人甲○○為同居之男女朋友關係觀之，證人甲
      ○○以注射方式施用海洛因，其身上均會有注射之疤痕，被告豈有不知證人甲
      ○○當時有施用海洛因之理？又被告與證人甲○○為警查獲當時，在證人甲○
      ○之皮包內查獲注射針筒十五支（其中九支已施用海洛因，六支為全新未使用
      過）及海洛因殘渣袋三個，在被告身上則查獲十三包海洛因、海洛因殘渣袋一
      個之事實，如前所述，而據證人甲○○於偵訊時證稱：伊每天施用海洛因一次
      等語（見偵查卷第一七頁反面），何以為警查獲時其皮包內竟有海洛因殘渣袋
      三個及已施用海洛因之注射針筒九支？反而被告於偵訊時供稱：伊一天施用海
      洛因二、三次等語（見偵查卷第一八頁反面），竟未查獲施用過海洛因之注射
      針筒，可見證人甲○○皮包內之施用過海洛因之注射針筒九支，其中有部分應
      係被告施用海洛因後放置在證人甲○○皮包內，始合常理，否則證人甲○○豈
      有可能在皮包放置如此多數量之注射針筒及施用過海洛因殘渣袋？並隨身攜帶
      之理？況證人甲○○於偵訊時亦證稱：扣案之海洛因殘渣袋三個是和被告共同
      施打海洛因所剩下的等語（見偵查卷第三一頁反面），堪認被告確實有和證人
      甲○○一起施用海洛因，而衡諸常情，被告與證人甲○○為同居之男女朋友關
      係，既二人均同時有施用海洛因，為減低遭警查獲風險或一次購買較多數量價
      格較便宜等因素，證人甲○○證稱伊和被告共同合資，而由被告去購買海洛因
      之情，應與常情較為符合而可採。又被告於八十四年間起與甲○○即為男女朋
      友關係，而被告自八十四年六月底某日起至同年九月二十一日止，曾因連續非
      法轉讓安非他命予甲○○施用而違反藥事法，經本院以八十五年度訴字第一四
      七號判決判處有期徒刑十月，提起上訴後，經臺灣高等法院以八十五年度上訴
      字第三九０八號判決駁回上訴確定，有本院前開刑事判決書及臺灣高等法院被
      告全國前案紀錄表在卷可參，可見證人甲○○與被告之關係匪淺，且被告曾有
      轉讓安非他命毒品予證人甲○○施用之前案記錄，證人甲○○應無故意誣攀被
      告之理，是證人甲○○於本院調查、審理時翻異前詞，既有前開所述之瑕疵，
      要屬迴護被告之不實證述，自難採信。
（三）綜上所述，本件事證明確，被告上開未幫助證人甲○○施用第一級毒品海洛因
      之辯稱，亦係事後卸責之詞，不足採信。被告幫助施用第一級毒品海洛因之犯
      行堪予認定，應依法論科。
二、核被告乙○○所為，係犯刑法第三十條第一項前段、毒品危害防制條例第十條第
    一項之幫助施用第一級毒品罪。其幫助施用第一級毒品前之持有第一級毒品之低
    度行為，為幫助施用第一級毒品之高度行為所吸收，不另論罪。被告先後六次幫
    助施用第一級毒品犯行間，時間緊接，手法相同，所犯均係構成要件相同之罪名
    ，顯係基於概括犯意所為，為連續犯，應以一罪論，並依法加重其刑，又被告前
    有事實欄所載之科刑情形，此有臺灣高等法院被告全國前案紀錄表在卷可按，其
    受有期徒刑之執行完畢後，五年以內再犯本件有期徒刑以上之罪，為累犯，應依
    刑法第四十七條規定遞加重其刑。被告係幫助之從犯，應依刑法第三十條第二項
    減輕其刑，其刑分別有加重及減輕情形，應先遞加後減之。爰審酌被告素行不佳
    ，本身染上施用毒品之惡習，猶仍基於幫助施用第一級毒品之意思，先後多次代
    購海洛因給其女友甲○○施用，對於甲○○施用第一級毒品之犯行予以相當之助
    力，犯罪後否認犯行，態度不佳等一切情狀，量處如主文所示之刑，並諭知易科
    罰金之折算標準。另扣案被告所有之海洛因十三小包（合計淨重十三點九六公克
    ）、海洛因殘渣袋一個（海洛因量微無法秤重、袋重０點二公克），及證人甲○
    ○皮包內查獲之海洛因殘渣袋三個（海洛因量微無法秤重、袋重合計０點七三公
    克），均應依毒品危害防制條例第十八條第一項前段之規定沒收銷燬之。至扣案
    之注射針筒十五支（其中九支已施打過海洛因、六支為全新未使用過）、藥匙（
    吸管）二支、橡皮筋一條，為被告所有幫助甲○○施用（但非專供施用）第一級
    毒品所使用之器具乙節，亦據證人甲○○於本院九十年五月二日調查時供稱無訛
    （見本院九十年度毒聲字第二００五號卷第四頁反面），爰依刑法第三十八條第
    一項第二款規定宣告沒收，併予敘明。至扣案之藥匙一支，為被告所有，但係供
    被告施用（但非專供施用）毒品海洛因所用之物，與本案無關，爰不予宣告沒收
    。
據上論斷，應依刑事訴訟法第二百九十九條第一項前段，毒品危害防制條例第十條第
一項、第十八條第一項前段，刑法第十一條前段、第五十六條、第三十條第一項前段
、第二項、第四十七條、第四十一條第一項前段、第三十八條第一項第二款，罰金罰
鍰提高標準條例第二條，判決如主文。
本案經檢察官許炳文到庭執行職務。
中        華        民        國    九十二   年     七    月   一   日
                                臺灣桃園地方法院刑事第二庭
                                    審判長法  官  徐培元
                                          法  官  張震武
                                          法  官  許乃文
右正本證明與原本無異。
如不服本裁定，應於裁定送達後五日內向本院提出抗告狀。
                                          書記官  陳慧玲
中        華        民         國    九十二  年    七    月   一   日
附論罪科刑依據之法條:
毒品危害防治條例第十條第一項。


司法院資訊處製作；財團法人民間司法改革基金會備份。
